【裁判字號】    95,訴,555
【裁判日期】    951130
【裁判案由】    違反槍砲彈藥刀械管制條例等
【裁判全文】
臺灣嘉義地方法院刑事判決               95年度訴字第555號
公  訴  人  臺灣嘉義地方法院檢察署檢察官
被      告  丁○○
選任辯護人  蔡碧仲律師
            陳偉展律師
            陳振榮律師
上列被告因違反槍砲彈藥刀械管制條例等案件，經檢察官提起公
訴（九十五年度偵字第八九六號、九十五年度偵字第二五五二號
），本院判決如下：
    主  文
丁○○未經許可，持有手槍，累犯，處有期徒刑伍年陸月，併科
罰金新臺幣壹拾萬元，罰金如易服勞役，以新臺幣壹仟元折算壹
日，扣案如附表一編號一至編號三所示之物，均沒收；又未經許
可，持有空氣槍，累犯，處有期徒刑年貳月，併科罰金新臺幣
萬元，罰金如易服勞役，以新臺幣壹仟元折算壹日，扣案如附
表一編號四至編號五所示之物，均沒收；又以乘他人急迫貸以金
錢，而取得與原本顯不相當之重利為常業，累犯，處有期徒刑捌
月，扣案如附表一編號六所示之物，均沒收。應執行有期徒刑玖
年，併科罰金新臺幣壹拾貳萬元，罰金如易服勞役，以新臺幣壹
仟元折算壹日，扣案附表一編號一至編號六所示之物均沒收。
    事  實
一、丁○○前因重利案件，經本院於民國九十一年七月二十三日
    以九十年度訴字第六八七號判處有期徒刑五月，如易科罰金
    以銀元三百元折算一日，並經臺灣高等法院臺南分院以九十
    一年度上訴字第一０一四號駁回上訴確定，於九十一年十月
    二十五日易科罰金執行完畢。竟仍不知悔改，明知未經主管
    機關許可，不得持有具有殺傷力之制式槍枝及子彈，且知悉
    其亡父置放在嘉義縣水上鄉○○村○○街四三號處所之制式
    槍枝及子彈為違禁物不得持有，竟仍於九十二年七月間，非
    供意圖犯罪之用，將其父親生前置放在上揭處所具有殺傷力
    之制式貝瑞塔手槍一支（槍枝管制編號000000000
    0號，係由美國BERETTA廠製92F型口徑九釐米制式半自動手
    槍），及具有殺傷力之口徑九釐米制式子彈十二顆（其中四
    顆後於鑑驗時因試射滅失）取出，並於同年八月間將上揭制
    式手槍、子彈十二顆置於黑色小背包內藏放於不知情之呂寶
    嘉與蔣桂芝（二人均另為不起訴處分）夫妻位於嘉義市西區
    湖內里湖子內六０九號住處之儲藏室內，因而持有之。
二、丁○○復另行起意，明知未經主管機關許可，不得持有具有
    殺傷力之空氣槍，仍於九十三年六月間，在嘉義市○○路金
    財神大樓某販售玩具槍之商店內，購買仿步槍外型，以外接
    高壓鋼瓶內高壓氣體為發射動力之具殺傷力空氣長槍一支（
    槍枝管制編號0000000000號），及不具殺傷力之
    空氣手槍一支、大型CO2瓦斯鋼瓶一罐、小型CO2瓦斯鋼瓶五
    罐、八釐米鋼珠一罐，並均藏放在嘉義縣水上鄉○○村○○
    街四三號處所，因而持有之。
三、丁○○另自九十三年八月間某日起至九十四年底某日止，基
    於以借貸金錢而取得與原本顯不相當重利為常業之犯意，先
    於報紙及求才令刊登金錢借貸廣告，以招攬不特定人向其借
    款，並趁甲○○、丙○○、戊○○、乙○○等人急需現金週
    轉之際，與丁○○聯絡後，於如附表三所示之時間、地點，
    由其等簽立本票交與丁○○，並提供其等身分證或健保卡等
    供作擔保，而由丁○○以附表三所示之利息計算方式，貸與
    其等如附表三所示之款項，而取得與原本顯不相當之重利。
    嗣經警於九十五年一月二十四日下午一時、三時十分許，分
    持臺灣嘉義地方法院核發之搜索票至嘉義市西區湖內里湖子
    內六０九號扣得如附表一編號一至編號三、附表一編號六、
    附表二編號四至編號八所示之物，在嘉義縣水上鄉○○村○○街四三號扣得如附表一編號四、附表一編號五、附表二編
    號一至編號三所示之物，始查悉上情。
四、案經嘉義縣警察局移送臺灣嘉義地方法院檢察署檢察官偵查
    起訴。
    理  由
一、證據能力部分：
    按刑事訴訟法第一百五十九條第一項規定，被告以外之人於
    審判外之言詞或書面陳述，除法律有規定者外，不得作為證
    據；再證人、鑑定人依法應具結而未具結者，其證言或鑑定
    意見，不得作為證據，刑事訴訟法第一百五十八條之三定有
    明文，證人呂寶嘉、蔣桂芝於檢察官偵查中之證言未經具結
    ，依法自不得作為證據。其餘被告以外之人之警詢筆錄、偵
    訊筆錄，及所有傳聞證據，被告及選任辯護人於言詞辯論終
    結前，均同意為證據方法，且對證據能力，未為異議。本院
    審酌前述證據無顯不可信之情況，採納該等傳聞證據，無礙
    被告與辯護人等於程序上之彈劾詰問權利，認前開傳聞證據
    合於刑事訴訟法第一百五十九條之一、之二、之四、之五等
    規定，因而具備證據能力，合先敘明。
二、關於未經許可持有槍彈部分：
    上開未經許可持有槍彈部分事實，業據被告丁○○於警詢（
    見0000000000號警卷第二至三頁）、偵查中（見
    九十五年度偵字第八九六號偵卷第二二至二三頁）及本院審
    理時均坦承不諱（本院卷第八八頁至第八九頁），並有制式
    貝瑞塔手槍一枝（槍枝管制編號0000000000號）
    ，口徑九釐米制式子彈十二顆（其中四顆後於鑑驗時因試射
    滅失）、空氣長槍一支（槍枝管制編號000000000
    0號）、空氣手槍一支（經鑑定不具殺傷力）、大型CO2瓦
    斯鋼瓶一罐、小型CO2瓦斯鋼瓶五罐、八釐米鋼珠一罐扣案
    可資佐證；又上開槍彈經內政部警政署刑事警察局以性能檢
    驗法、制式子彈試射法、試射法、動能測試法、比對顯微鏡
    比對法鑑驗結果，認：(一)送鑑貝瑞塔手槍一支（槍枝管制編
    號0000000000號），係美國BERETTA廠製92F型口
    徑九釐米制式半自動手槍，機械性能良好，可擊發同口徑制
    式子彈，認具殺傷力；(二)送鑑子彈十二顆，其中十一顆（試
    射三顆）認均係口徑九釐米之制式子彈，認均具殺傷力，其
    餘一顆認係口徑九釐米制式子彈，經檢視彈底有撞擊痕跡，
    經實際試射，可擊發，認具殺傷力；(三)送鑑空氣長槍一支（
    槍枝管制編號0000000000號）認係仿步槍外型製
    造之空氣長槍，以外接高壓鋼瓶內氣體為發射動力，經裝填
    直徑八釐米鋼珠（重量約二點一公克）試射結果，測得鋼珠
    速度為一四五公尺／秒、一四二公尺／秒、一四一公尺／秒
    ，計算其動能為二二點零八焦耳、二一點一七焦耳、二零點
    八八焦耳，單位面積動能分別為四三點九二焦耳／平方公分
    、四二點一二焦耳／平方公分、四一點五三焦耳／平方公分
    ，具有殺傷力，有內政部警政署刑事警察局九十五年四月十
    三日刑鑑字第０九五００一七九六九號槍彈鑑定書一份可證
    （見八九六號偵卷第五三頁），堪認被告所持有之上開制式
    手槍、空氣長槍各一支及制式子彈十二顆，確屬槍砲彈藥刀
    械管制條例所管制之具有殺傷力之手槍、空氣槍及子彈無訛
    。至辯護人抗辯被告係自玩具店購得扣案空氣長槍，被告主
    觀上不知該空氣長槍具有殺傷力云云，惟上揭空氣長槍係以
    高壓鋼瓶內氣體為發射動力，輔以鋼珠射擊，業如前述，則
    以高壓氣體發射金屬鋼珠，本極易造成傷害，此應為一般大
    眾所知悉，佐以被告自承該空氣長槍曾攜至阿里山山區打獵
    （見本院卷第八九頁），是被告既將上揭空氣長槍用以擊打
    獵物，其自知悉該空氣長槍具有殺傷力，否則當無作為打獵
    攻擊之用，故所辯顯不足採。從而，本件事證明確，被告違
    反槍砲彈藥刀械管制條例之犯行，應堪認定。
三、關於重利部分：
    訊據被告固坦承有於附表三所示時地，分別借款與被害人甲○○、戊○○、丙○○、乙○○，惟矢口否認有常業重利犯
    行，並抗辯其收取之利息較低，且係一個月收取一次云云，
    經查：
（一）被告於本院審理中證稱：確實有於附表三編號四所示之時
      、地，借貸五萬元與乙○○，並預扣利息一萬元，十天後
      乙○○需清償五萬元，當時乙○○借款可能是擺麵攤要買
      電玩的錢，該款項尚未清償等語（見本院卷第九三頁），
      核與證人乙○○於偵查中所述相符（見九十五年度偵字第
      二五五二偵卷第四六頁），復有扣案之乙○○身分證正本
      及本票一紙可資佐證，是被告借款與證人乙○○時，顯係
      趁證人乙○○急需用錢之際，並以利息約定換算後為年息
      百分之七百二十之方式收取利息，應堪認定。
（二）又證人甲○○於警詢時證稱：於九十三年八、九月間看報
      紙廣告向被告借五萬元，約定以十天一期，預先扣除一期
      利息一萬元及手續費五千元，實際取得三萬五千元，十天
      後即清償完畢，第二次在九十四年一月二十九日借款六萬
      元，以十天為一期，預先扣除利息一萬二千元、手續費五
      千元，有簽發本票並抵押身分證，第二次借款沒有還清，
      僅付二期二萬四千元等語（見0000000000號警
      卷第六至七頁），雖證人甲○○於偵訊、及本院審理中，
      均改證稱：雖有向被告借款，惟被告並未收取利息云云（
      見偵字第八九六號卷第六四頁、本院卷第七七至七八頁）
      ），然證人甲○○復於本院審理中證稱：與被告沒有很熟
      ，知道他有在週轉，當時需要錢進貨、補貨才跟被告開口
      ，他有要求我簽本票及提供身分證做擔保等語（見本院卷
      第七八至七九頁），復有卷附證人甲○○身分證影本一份
      （正本業已發還甲○○）、本票一紙可證，是證人甲○○
      既與被告不相熟，被告豈會無庸收取任何利息即願意借款
      ，若被告並未收取利息，又何需要求證人甲○○開立本票
      甚而提供身分證正本與被告做擔保，可見證人甲○○於本
      院審理時證述被告並未收取利息一節，實係事後迴護被告
      之詞，況證人甲○○於本院審理亦證稱：於警詢時並無遭
      受不法取供，非自行報案後才做筆錄，是警察自住處找我
      去做筆錄，做筆錄前，不知悉員警將詢問何問題，事前亦
      無人教導應如何回答，警詢時係一名員警打字，一名員警
      詢問等語（見本院卷第八十至八十一頁），足徵證人甲○○既係非預期之接受警詢，較無暇編篡或構思證詞，自應
      以警詢之陳述較為可採。故被告抗辯借款與證人甲○○並
      未收取利息，實不足採。
（三）再證人戊○○於警詢時證稱：因為做生意失敗急需金錢繳
      貨款及票款，遂向被告借款，第一次借款是九十四年二月
      二十一日，向被告借三萬元，以十天為一期，利息一萬五
      千元，有開立四萬五千元支票及本票各一紙，該次有按期
      還清借款。第二次是九十四年三月二十一日向被告借六萬
      五千元，有簽面額為八萬五千元之支票及面額十萬元本票
      各一紙，第二次借款還沒還清等語（見00000000
      00號警卷第十一至十三頁）；於偵查中則證稱：第一次
      借款借四萬元，因為有先扣利息好像只有拿到三萬多元，
      當時約定十五天一期，每期收六千元，有開一張支票及本
      票給被告，第一次有過票，第二次好像借八萬元，也開一
      張支票及本票，利息是十五天一期，利息有先扣，好像比
      第一次便宜等語（見第二五五二號偵卷第十九至二十頁）
      。是雖證人戊○○於警、偵訊所述不一致，然證人之記憶
      每隨時間之經過而趨於模糊，自不若案發時記憶知覺之新
      鮮深刻，尚不得據此即認證人戊○○所述全然不可信。則
      參諸證人戊○○警、偵訊所述，其於偵訊時就部分借款情
      形已無法確定，顯見證人戊○○之記憶應已隨時間之經過
      而趨於模糊，而警詢筆錄製作時間距離案發時間較為接近
      ，應以證人戊○○於警詢所證述之借款與計息方式較為可
      採，復有戊○○簽發之本票二紙及身分證影本（身分證正
      本業已發還）在卷可稽，是被告於被害人戊○○需款孔急
      時，以如附表三編號三所示之利息計算方式收取與原本顯
      不相當之重利，應可認定。
（四）證人丙○○於警詢時證稱：有於九十四年九月九日在嘉義
      市港坪公園向丁○○借款三萬元，但他要我開立三萬八千
      元本票，其中八千元是利息，以十天為一期，十天到期需
      還款三萬八千元，目前尚未還清借款，但有付四期三萬二
      千元等語（見第0000000000號警卷第十五至十
      七頁）；於偵查中證稱：九十四年九月向丁○○借三萬元
      ，他叫我分四期還，一期八千元或八千五百元我不記得了
      ，只交了三期就沒還了等語（見八九六號偵卷第六五頁）
      ，是雖證人丙○○於警、偵訊所述不一致，惟依前述，此
      應係受限於人之記憶能力使然，不得據此即認證人丙○○
      所述全然不可信，而警詢筆錄製作時間距離案發時間較為
      接近，且證人偵訊中證稱分四期清償，每期八千元或八千
      五百元，以此方式計算，實無法於四期清償完畢，應以證
      人丙○○於警詢時證述之利息計算方式較為可採，佐以扣
      案之面額三萬八千元本票一紙，及卷附健保卡影本（正本
      業已發還被害人丙○○），足徵被告借款與被害人丙○○
      ，亦收取與原本顯不相當之重利，且被告自承被害人丙○○借款當時係因家中小孩有需用（見本院卷第九二頁），
      輔以一般人若非有急用，應無甘願承擔如此高額利息借貸
      款項，是被告趁被害人丙○○急迫之際借貸款項，並收取
      與原本顯不相當之重利，亦堪認定。
（五）綜上，本件事證明確，被告重利犯行堪予認定，應予依法
      論科。
四、論罪科刑部分：
（一）查被告係分別自九十二年七月間某日起開始持有具殺傷力
      制式手槍、子彈，自九十三年六月間某日起持有具有殺傷
      力之空氣長槍，雖槍砲彈藥刀械管制條例關於持有槍、彈
      之處罰規定甫於九十四年一月二十八日修正公布，惟未經
      許可持有槍、彈，其持有之繼續，為行為之繼續，亦即一
      經持有槍、彈，罪已成立，但其完結須繼續至持有行為終
      了時為止（最高法院九十三年度台上字第二二五三號刑事
      判決參照），終了前縱處罰法律有所變更，仍不生行為後
      法律變更應為新舊法比較之問題（最高法院七十五年度台
      上字第三三七○號刑事判決參照），故本件被告其持有槍
      彈之繼續行為，既終了在槍砲彈藥刀械管制條例修正生效
      之後，自應依修正後之槍砲彈藥刀械管制條例規定論處，
      故本件應一概適用修正後之槍砲彈藥刀械管制條例，先予
      敘明。
（二）按刑法上所謂常業犯，指反覆以同種類行為為目的之社會
      活動之職業性犯罪而言，至於犯罪所得之多寡，是否恃此
      犯罪為唯一之謀生職業，則非所問，縱令兼有其他職業，
      仍無礙於該常業犯罪之成立（最高法院著有八十五年臺上
      字第五一０號判例可資參照）。觀諸被告先後借款予如附
      表所示之人，行為之期間、次數，且被告於本院審理時供
      承：「（從九十三年八月之後，你有無其他工作？）沒有
      ；（你於警詢中所述，你因為沒有工作，才會去借錢給他
      人賺取利息？）是的。」等語（見本院卷第九三至九四頁
      ），復表示並無暴力討債，僅係要賺錢養家等語（見本院
      卷第九六頁），是其反覆以重利行為為目的之社會活動，
      有以借貸金錢而取得與原本顯不相當重利維生之意思及事
      實，顯恃以為其日常謀生之職業。
（三）次按行為後法律有變更者，適用行為時之法律。但行為後
      之法律有利於行為人者，適用最有利於行為人之法律。此
      為刑法第二條第一項揭示之法律變更從舊從輕原則，規範
      目的在於避免惡化行為人法律地位，致其受行為時無法預
      見之刑罰處罰，故該條文「法律」之解釋限於「刑罰法律
      」（釋字第一０三號解釋、最高法院五十一年台非字第七
      六號判例參照），循此意旨，則該條文之「變更」當限於
      「影響整體刑罰權規範內容利或不利」之變更，始合其規
      範目的。查刑法已於九十四年一月七日修正，於同年二月
      二日公布，並自九十五年七月一日施行，本件被告前揭犯
      行，為新法施行前之行為，其應適用之新、舊法比較如下
      ：
    1.關於犯罪事實一、二部分：
    刑法第三十三條第五款關於「罰金：一元以上」之規定，
      修正公布為「罰金：新臺幣一千元以上，以百元計算之」
      ，刑法法定本刑中列有罰金刑者，其法定最低度罰金刑因
      之提高，涉及科刑規範變更，自有新舊法比較必要（最高
      法院九十五年第八次刑事庭會議決議參照），比較結果，
      以舊法有利於行為人，被告之犯行均屬九十五年七月一日
      新法施行前之行為，應適用舊法第三十三條第五款規定，
      定其罰金部分之法定刑。
    被告行為時之修正前刑法第四十二條第二項前段規定：「
      易服勞役以一元以上三元以下折算一日。」，又被告行為
      時之易服勞役折算標準，依修正前罰金罰鍰提高標準條例
      第二條（現已刪除）之規定，就其原定數額提高為一百倍
      折算一日，則被告行為時之易服勞役折算標準，最高應以
      銀元三百元折算一日，經折算為新臺幣後，應以新臺幣九
      百元折算為一日，且易服勞役期限「不得逾六月」。惟被
      告行為後之修正刑法第四十二條第三項前段規定：「易服
      勞役以新臺幣一千元、二千元或三千元折算一日。」，而
      易服勞役期限則提高為「不得逾一年」，是易服勞役折算
      結果若未逾六月，應以修正後之規定較有利於被告。
    按有罪之判決，關於主、從刑之宣告或刑之加重、減輕或
      免除等事項所適用之法律，除別有規定外，應本於統一性
      及整體性之原則，為一體之適用，其相關之條文，不能與
      所適用於論罪之法律，任意割裂而紊亂其系統（最高法院
      九十年度台非字第八三號判決意旨參照）。綜合上述條文
      修正前、後之比較，被告就犯罪事實一、二部分，依舊刑
      法規定其法定得予科處之罰金刑最低額度較低，但因本件
      未對被告併科予罰金最低刑，對被告不生實質之影響，而
      依修正後刑法第四十二條第三項前段規定，其易服勞役之
      折算標準較高，自以新法較有利於被告，即應整體適用修
      正後刑法第三十三條第五款、第四十二條第三項之規定。
    2.關於犯罪事實三部分：
    關於罰金刑貨幣單位由銀元修正為新臺幣之法律適用，因
      九十五年七月一日修正公布施行之刑法施行法第一條之一
      增訂「（第一項）中華民國九十四年一月七日刑法修正施
      行後，刑法分則編所定罰金之貨幣單位為新臺幣。（第二
      項）九十四年一月七日刑法修正時，刑法分則編未修正之
      條文定有罰金者，自九十四年一月七日刑法修正施行後，
      就其所定數額提高為三十倍。但七十二年六月二十六日至
      九十四年一月七日新增或修正之條文，就其所定數額提高
      為三倍」，經查，刑法第三百四十五條自七十二年六月二
      十六日（即罰金罰鍰提高標準條例修正公布日）迄今未修
      正，其罰金之法定刑為「三千元」（貨幣單位為「銀元」
      ），再依罰金罰鍰提高標準條例第一條前段規定罰金刑提
      高十倍為「銀元三萬元」，依現行法規所定貨幣單位折算
      新台幣條例規定折算為「新臺幣九萬元」；又於刑法施行
      法第一條之一施行日（即九十五年七月一日）後，刑法所
      定罰金之貨幣單位改為「新臺幣」，就其所定數額高三十
      倍，亦為「新臺幣九萬元」，是刑法施行法第一條之一施
      行後，罰金刑貨幣單位雖有「新臺幣」之更異，惟適用結
      果之罰金額度則無二致，就罰金法定刑提高之「刑罰權規
      範內容」並無利或不利變更，自不生新舊法之比較問題，
      惟應適用具特別法性質之刑法施行法第一條之一規定。
    依前述刑法第三十三條第五款關於「罰金：一元以上」之
      規定，修正公布為「罰金：新臺幣一千元以上，以百元計
      算之」，比較結果，以舊法有利於行為人，被告之犯行均
      屬九十五年七月一日新法施行前之行為，應適用舊法第三
      十三條第五款規定，定其罰金部分之法定刑。
    再被告為犯罪事實三常業重利行為後之九十五年七月一日
      開始施行之刑法，已將第三百四十五條常業重利罪之規定
      刪除，被告就原被訴常業重利之犯行，如依新法規定，均
      應按同法第三百四十四條之重利罪論處，並數罪併罰。惟
      依修正刪除前之常業重利罪之規定，則就如附表所示之多
      次重利犯行，僅論以一罪之常業重利罪。而常業重利罪之
      法定刑為「五年以下有期徒刑，得併科三千元以下罰金」
      ；重利罪之法定刑則為：「一年以下有期徒刑、拘役或科
      或併科一千元以下罰金」，是若依修正後之規定，將被告
      所犯六次重利罪分論併罰，合併計算其法定最高本刑為有
      期刑徒刑六年，較原常業犯之法定刑為重，因此自以修正
      前之規定，有利於被告。
    綜合上述各條文修正前、後之比較，並本於前述一體適用
      原則，自應以適用修正前之規定有利於被告。
（四）核被告所為，就犯罪事實一部份，係犯槍砲彈藥刀械管制
      條例第七條第四項之未經許可持有手槍罪及第十二條未經
      許可持有子彈罪。又持有制式子彈共十二顆，係侵害同一
      法益，為單純一罪；再被告同時地持有制式手槍、制式子
      彈，係以一行為觸犯上開二罪名，為想像競合犯，依刑法
      第五十五條之規定，應從一重之槍砲彈藥刀械管制條例第
      七條第四項之未經許可持有手槍罪論斷。就犯罪事實二部
      分，係犯槍砲彈藥刀械管制條例第八條四項之未經許可持
      有空氣槍罪。就犯罪事實三部分，係犯刑法第三百四十五
      條常業重利罪，公訴人認被告所犯係刑法第三百四十四條
      、第五十六條之連續重利罪，尚有未洽，惟其基本事實同
      一，爰依法變更起訴法條。被告所犯三罪，犯意各別，罪
      名不同，應分論併罰之。至公訴意旨認被告就犯罪事實一
      、犯罪事實二之犯行係一行為觸犯數罪名，為想像競合犯
      ，惟被告持有犯罪事實一之制式手槍、子彈，及持有犯罪
      事實二之空氣長槍，其持有之始點差距將近一年，持有之
      原因不同，顯非單一持有行為，應屬二行為，公訴意旨容
      有誤會，附此敘明。又被告前於九十一年間，因重利案件
      經本院以九十年度訴字第六八七號判處有期徒刑五月，如
      易科罰金以銀元三百元折算一日，並經臺灣高等法院臺南
      分院以九十一年度上訴字第一０一四號駁回上訴確定，於
      九十一年十月二十五日易科罰金執行完畢等情，有臺灣嘉
      義地方法院檢察署刑案資料查註紀錄表及臺灣高等法院被
      告前案紀錄表各一份附卷可按；其因犯罪，經判處有期徒
      刑確定，執行完畢五年以內，「故意」再犯本案法定刑為
      有期徒刑以上之罪，為累犯，則依九十五年七月一日修正
      施行前後刑法第四十七條新舊法規定，均符合累犯之要件
      ，刑罰權規範狀態並無利或不利之變更，不生新舊法比較
      問題，自應適用現行刑法第四十七條第一項規定，論以累
      犯，加重其刑。至選任辯護人另抗辯被告就持有槍彈部分
      ，自白犯罪並已供出槍彈來源，應依槍砲彈藥刀械管制條
      例第十八條第四項減刑云云。惟按槍砲彈藥刀械管制條例
      第十八條第一項係規定犯該條例之罪而自首，始能減輕或
      免除其刑。又同條第四項係規定自白之情形，必須於偵查
      或審判中自白，並供述全部槍械、彈藥之來源及去向，因
      而查獲或因而防止重大危害治安事件之發生者，始能減免
      其刑。該條第四項既謂「並」供述全部槍砲、彈藥、刀械
      之來源「及」「去向」，自係指已將槍械、彈藥移轉與他
      人持有之情形而言，不包括仍為自己持有之情形在內，此
      觀同條第一項後段係指已移轉他人持有之情形始有「去向
      」可明（最高法院九十三年度台上字第四二二三號判決參
      照），查本件係警持搜索票至前述處所搜索後，查獲前開
      槍彈，則槍彈既仍在被告持有中，殊與依自白供述槍彈之
      「來源」及「去向」之情形有間，依上開說明，尚不符槍
      砲彈藥刀械管制條例第十八條第四項之減刑要件。爰審酌
      被告持有槍彈之動機、目的，對社會治安所生之潛在危險
      仍屬甚鉅，及犯罪後就持有槍彈部分自白犯行，態度尚佳
      ，及前曾有重利之前案紀錄，再次為重利犯行，學歷為國
      中畢業之智識程度，已婚、育有一名年幼子女、其妻並無
      工作目前懷孕待產等一切情狀，就持有制式手槍、子彈、
      空氣槍及常業重利罪部分，分別量處如主文所示之刑，持
      有制式手槍、空氣槍併科罰金部分諭知如易服勞役，以新
      臺幣一千元折算一日之標準，以示懲儆。
五、定應執行刑部分：
    依前述，刑法業於九十四年二月二日修正公布，並於九十五
    年七月一日施行，按依刑法第五十一條定應執行之刑時，即
    裁判確定前犯數罪，其中一罪在新法施行前者，於新法施行
    後，亦應為新舊法律之比較適用（最高法院九十五年度第八
    次刑事庭會議決議五（一）參照）。查被告前揭犯行均係新
    法施行前所為，就定應執行刑時，仍應比較新舊法。是修正
    前刑法第五十一條規定：「數罪併罰，分別宣告其罪之刑，
    依左列各款定其應執行者：五、宣告多數有期徒刑者，於各
    刑中之最長期以上，各刑合併之刑期以下，定其刑期。但不
    得逾二十年。七、宣告多數罰金刑者，於各刑中之最多額以
    上，各刑合併之金額以下，定其金額。」，修正後刑法第五
    十一條第五款規定：「五、宣告多數有期徒刑者，於各刑中
    之最長期以上，各刑合併之刑期以下，定其刑期。但不得逾
    三十年。」，同條第七款則未修正，比較結果，修正後刑法
    並非較有利於被告，依刑法第二條第一項前段之規定，仍應
    依修正前刑法第五十一條第五款、第七款規定，定其應執行
    之刑，並諭知如主文所示應執行之刑。
六、扣案如附表一編號一至二、編號四之制式貝瑞塔手槍一支（
    含彈匣，槍枝管制編號0000000000號）、制式子
    彈十二顆、具殺傷力之空氣長槍一支（槍枝管制編號000
    0000000號），除其中制式子彈四顆經鑑定試射用罄
    ，僅餘彈殼、彈頭，其子彈效用業已喪失，顯非違禁物外，
    其餘槍彈均屬槍砲彈藥刀械管制條例所禁止持有之違禁物，
    應依刑法第三十八條第一項第一款宣告沒收。再扣案如附表
    一編號四之空氣長槍一枝係違禁物，附表一編號五大型瓦斯
    鋼瓶一個係供該槍枝發射動力所用，屬該槍枝之配件，為其
    構造之一部分並非單獨使用，應認亦屬違禁物（最高法院八
    十一年度台上字第二一二一號判決參照），自應依刑法第三
    十八條第一項第一款之規定宣告沒收。扣案附表一編號三之
    黑色背包一個為被告持有貝瑞塔手槍及制式子彈所用之物，
    且為其所有，業經其供明在卷，應依刑法第三十八條第一項
    第二款規定宣告沒收。另扣案如附表二編號一至三所示不具
    殺傷力之空氣手槍、小型CO2鋼瓶（供空氣手槍使用）、鋼
    珠一瓶，均未具殺傷力，業經上開內政部刑事警察局以九十
    五年四月十三日刑鑑字第０九五００一七九六九號槍彈鑑定
    書可按（見八九六偵卷第五三頁），非屬違禁物，爰毋庸諭
    知沒收。次按因犯罪所得之物，以屬於犯人所有者為限，方
    得宣告沒收，此觀刑法第三十八條第三項前段之規定甚明。
    而被告要求借款人簽發本票或支票以供擔保，應僅係將本票
    或支票設定質權予被告而已，該質物（即本票或支票）之所
    有權仍屬借款人。縱所約定之借款利率，與原本顯不相當，
    然依民法第二百零五條規定，其利率超過週年百分之二十部
    分，無請求權。但被告與借款人間債權債務仍屬存在，苟借
    款人清償上開借款，自應將質物（即本票及支票）返還與出
    質之借款人，自不得將之宣告沒收（最高法院八十九年度台
    上字第四四０六號、八十七年度台上字第三三四號、八十四
    年度台上字第三三二四號判決參照）。經查被告於借款時，
    會要求借款人簽發本票以供擔保乙情，為被告所不爭執，揆
    諸前揭說明，如附表二編號四所示被害人甲○○、丙○○、
    戊○○、乙○○所簽發之扣案本票，應屬各被害人所有，均
    非被告所有之物，無庸為沒收之諭知。再扣案如附表一編號
    六帳冊為被告所有，且附表一編號六所示之頁數部分係被告
    供本件常業重利犯行所用之物，亦據其供陳甚明，爰依刑法
    第三十八條第一項第二款宣告沒收。至附表編號六之身分證
    正、影本、駕駛執照正、影本、戶口名簿影本，均非被告所
    有，另附表二編號五所示本票、編號七之錄音帶、編號八之
    其餘帳冊，均無證據可證明係供本件犯罪所用或所得之物，
    均無庸諭知沒收。
據上論斷，應依刑事訴訟法第二百九十九條第一項前段、第三百
條，槍砲彈藥刀械管制條例第七條第四項、第十二條第四項、第
八條第四項，刑法第十一條前段、第二條第一項、第三百四十五
條（修正前）、第五十五條前段、第四十七條第一項、第四十二
條第三項前段、第五十一條第五款（修正前）、第七款、第三十
八條第一項第一款、第二款，刑法施行法第一條之一第一項、第
二項前段，判決如主文。
本案經檢察官蔡彥守到庭執行職務。
中    華    民    國    95    年    11    月    30    日
                  刑事第一庭  審判長法  官  許進國
                                    法  官  蔡廷宜
                                    法  官  黃琴媛
上列正本證明與原本無異。
如不服本判決，應於判決送達後10日內向本院提出上訴狀（應附
繕本）。告訴人或被害人如對於本判決不服者，應具備理由請求
檢察官上訴，其上訴期間之計算係以檢察官收受判決正本之日期
為準。
中    華    民    國    95    年    11    月    30    日
                                    書記官  李彩娥
附錄論罪科刑法條：
槍砲彈藥刀械管制條例第七條
未經許可，製造、販賣或運輸火砲、肩射武器、機關槍、衝鋒槍
、卡柄槍、自動步槍、普通步槍、馬槍、手槍或各類砲彈、炸彈
、爆裂物者，處死刑、無期徒刑或七年以上有期徒刑；處徒刑者
，併科新台幣三千萬元以下罰金。
未經許可，轉讓、出租或出借前項所列槍砲、彈藥者，處無期徒
刑或五年以上有期徒刑，併科新台幣1千萬元以下罰金。
意圖供自己或他人犯罪之用，而犯前二項之罪者，處死刑或無期
徒刑；處徒刑者，併科新台幣五千萬元以下罰金。
未經許可，持有、寄藏或意圖販賣而陳列第一項所列槍砲、彈藥
者，處五年以上有期徒刑，併科新台幣一千萬元以下罰金。
第一項至第三項之未遂犯罰之。
槍砲彈藥刀械管制條例第八條
未經許可，製造、販賣或運輸鋼筆槍、瓦斯槍、麻醉槍、獵槍、
空氣槍或第四條第一項第一款所定其他可發射金屬或子彈具有殺
傷力之各式槍砲者，處無期徒刑或五年以上有期徒刑，併科新臺
幣一千萬元以下罰金。未經許可，轉讓、出租或出借前項所列槍
枝者，處五年以上有期徒刑，併科新臺幣一千萬元以下罰金。
意圖供自己或他人犯罪之用，而犯前二項之罪者，處無期徒刑或
七年以上有期徒刑，併科新臺幣1千萬元以下罰金。
未經許可，持有、寄藏或意圖販賣而陳列第一項所列槍枝者，處
三年以上十年以下有期徒刑，併科新臺幣七百萬元以下罰金。
第一項至第三項之未遂犯罰之。
槍砲彈藥刀械管制條例第十二條
未經許可，製造、販賣或運輸子彈者，處一年以上七年以下有期
徒刑，併科新台幣五百萬元以下罰金。
未經許可，轉讓、出租或出借子彈者，處六月以上五年以下有期
徒刑，併科新台幣三百萬元以下罰金。
意圖供自己或他人犯罪之用，而犯前二項之罪者，處三年以上十
年以下有期徒刑，併科新台幣七百萬元以下罰金。
未經許可，持有、寄藏或意圖販賣而陳列子彈者，處五年以下有
期徒刑，併科新台幣三百萬元以下罰金。
第一項至第三項之未遂犯罰之。
中華民國刑法第三百四十四條
（重利罪）
乘他人急迫、輕率或無經驗貸以金錢或其他物品，而取得與原本
顯不相當之重利者，處一年以下有期徒刑、拘役或科或併科一千
元以下罰金。
中華民國刑法第三百四十五條（修正前）
以犯前條之罪為常業者，處五年以下有期徒刑，得併科三千元以
下罰金。
附表一：
┌──┬────────────┬────────────────┐
│編號│物品名稱及數量          │查獲地點                        │
├──┼────────────┼────────────────┤
│一  │改造貝瑞塔九二手槍一枝（│嘉義市西區湖內里湖子內609號     │
│    │含彈匣一個，槍枝管制編號│                                │
│    │0000000000號）          │                                │
├──┼────────────┼────────────────┤
│二  │制式子彈八顆（係口徑9 MM│嘉義市西區湖內里湖子內609號     │
│    │制式子彈；被告持有十二顆│                                │
│    │，經送鑑定試射四顆剩餘八│                                │
│    │顆）                    │                                │
├──┼────────────┼────────────────┤
│三  │黑色背包一個            │嘉義市西區湖內里湖子內609號     │
│    │                        │                                │
├──┼────────────┼────────────────┤
│四  │空氣長槍一支（槍枝管制編│嘉義縣水上鄉○○村○○街43號    │
│    │號0000000000號）        │                                │
├──┼────────────┼────────────────┤
│五  │大CO2鋼瓶一瓶           │嘉義縣水上鄉○○村○○街43號    │
├──┼────────────┼────────────────┤
│六  │帳冊編號四之三第十八頁、│嘉義市西區湖內里湖子內609號     │
│    │第二十四頁、第二十六頁、│                                │
│    │第三十頁、第五十六頁；帳│                                │
│    │冊編號四之四第一頁、第十│                                │
│    │七頁、第三十一頁、第三十│                                │
│    │五頁、第一一四頁；帳冊編│                                │
│    │號四之六第二十五頁、第二│                                │
│    │十六頁、第三十六頁；帳冊│                                │
│    │編號四之八第二十五頁    │                                │
└──┴────────────┴────────────────┘
附表二：
┌──┬────────────┬────────────────┬──────┐
│編號│物品名稱及數量          │查獲地點                        │ 備      註 │
├──┼────────────┼────────────────┼──────┤
│一  │空氣手槍一枝（不具殺傷力│嘉義縣水上鄉○○村○○街43號    │            │
│    │，槍枝管制編號0000000000│                                │            │
│    │號）                    │                                │            │
├──┼────────────┼────────────────┼──────┤
│二  │小CO2鋼瓶五瓶           │嘉義縣水上鄉○○村○○街43號    │            │
│    │                        │                                │            │
│    │                        │                                │            │
├──┼────────────┼────────────────┼──────┤
│三  │鋼珠一瓶                │嘉義縣水上鄉○○村○○街43號    │            │
│    │                        │                                │            │
├──┼────────────┼────────────────┼──────┤
│四  │乙○○簽發面額五萬元本票│嘉義市西區湖內里湖子內609號     │            │
│    │一紙、丙○○簽發面額三萬│                                │            │
│    │八千元本票一紙、甲○○簽│                                │            │
│    │發面額六萬元本票一紙、羅│                                │            │
│    │欣慧簽發面額分別為四萬五│                                │            │
│    │千元、十萬元本票各一紙  │                                │            │
├──┼────────────┼────────────────┼──────┤
│五  │本票十九紙（發票人分別為│嘉義市西區湖內里湖子內609號     │丙○○簽發面│
│    │游雅雯、許詮、鄭緗緹、邱│                                │額二十五萬元│
│    │淑芬、倪興宏、江吉祥各一│                                │本票，為代其│
│    │紙、黃勝男、商惠萍、莊文│                                │兄簽發，與本│
│    │明各二紙、李新智五紙）  │                                │件丙○○個人│
│    │                        │                                │借款無關    │
│    │                        │                                │            │
├──┼────────────┼────────────────┼──────┤
│六  │身分證正本七份（分別為許│嘉義市西區湖內里湖子內609號     │            │
│    │詮、黃勝男、倪興宏、江吉│                                │            │
│    │祥、劉麗芬、游雅雯、許冬│                                │            │
│    │輝）；駕照正本一份（李新│                                │            │
│    │智）；身分證影本六份（分│                                │            │
│    │別為黃重仁、邱曼甄、商惠│                                │            │
│    │萍、莊文明、陳木蘭、侯聰│                                │            │
│    │霖）；駕照影本一份（侯保│                                │            │
│    │在）；戶口名簿影本一份（│                                │            │
│    │戶長周意茹）            │                                │            │
├──┼────────────┼────────────────┼──────┤
│七  │錄音帶十四卷            │嘉義市西區湖內里湖子內609號     │            │
├──┼────────────┼────────────────┼──────┤
│八  │帳冊十五本（扣除附表一編│嘉義市西區湖內里湖子內609號     │            │
│    │號六部分）              │                                │            │
│    │                        │                                │            │
└──┴────────────┴────────────────┴──────┘
附表三：
┌──┬──────┬───┬────────────┬─────────┬─────────┬───────┬───────┐
│編號│借款時間    │被害人│ 借款金額               │被害人提供之擔保品│  利息計算方式    │ 借款地點     │已收取之利得  │
│    │            │姓名  │（新臺幣）              │                  │                  │              │（含手續費）  │
├──┼──────┼───┼────────────┼─────────┼─────────┼───────┼───────┤
│    │93年8月間   │甲○○│借款五萬元，預扣第一期利│不詳。            │ 五萬元每十日為一 │嘉義市○○路  │一萬五千元    │
│一  │            │      │息一萬元、手續費五千元，│                  │ 期，每期利息一萬 │237巷26號     │              │
│    │            │      │實拿三萬五千元。        │                  │ 元（年息百分之七 │              │              │
│    │            │      │                        │                  │ 百二十）。       │              │              │
│    │            │      │                        │                  │                  │              │              │
│    ├──────┤      ├────────────┼─────────┼─────────┤              ├───────┤
│    │94年1月29日 │      │借款六萬元，預扣第一期利│國民身分證一張、本│六萬元每十日為一期│              │一萬七千元    │
│    │            │      │息一萬二千元、手續費五千│票（票面金額六萬元│，每期利息一萬二千│              │              │
│    │            │      │元，實拿四萬三千元。    │）一紙。          │元（年息百分之七百│              │              │
│    │            │      │                        │                  │二十）。          │              │              │
├──┼──────┼───┼────────────┼─────────┼─────────┼───────┼───────┤
│二  │94年9月間   │丙○○│借款三萬八千元，預扣第一│健保卡一張、本票（│三萬八千元每十日為│嘉義市港坪公園│ 八千元       │
│    │            │      │期利息八千元，實拿三萬元│票面金額三萬八千元│一期，每期利息八千│              │              │
│    │            │      │。                      │）一紙。          │元（年息約百分之七│              │              │
│    │            │      │                        │                  │百五十八）。      │              │              │
├──┼──────┼───┼────────────┼─────────┼─────────┼───────┼───────┤
│三  │94年2月21日 │戊○○│借款三萬元              │簽發票面金額為四萬│三萬元每十日為一期│嘉義縣竹崎鄉灣│一萬五千元    │
│    │            │      │                        │五千元本票及支票各│，每期利息一萬五千│橋某處檳榔攤  │              │
│    │            │      │                        │一紙。            │元（年息約百分之一│              │              │
│    │            │      │                        │                  │                  │              │              │
│    │            │      │                        │                  │                  │              │              │
│    │            │      │                        │                  │                  │              │              │
│    ├──────┤      ├────────────┼─────────┼─────────┤              ├───────┤
│    │94年3月21日 │      │借款六萬五千元          │簽發票面金額為八萬│六萬五千元每十日為│              │無            │
│    │            │      │                        │五千元本票及票面金│一期，每期利息二萬│              │              │
│    │            │      │                        │額為十萬元支票各一│五千元（年息約為百│              │              │
│    │            │      │                        │紙。              │分之一千一百五十四│              │              │
│    │            │      │                        │                  │）                │              │              │
├──┼──────┼───┼────────────┼─────────┼─────────┼───────┼───────┤
│四  │94年年底    │乙○○│借款五萬元，預扣第一期利│國民身分證一張及簽│五萬元每十日為一期│嘉義縣警察局後│無            │
│    │            │      │息一萬元，實拿四萬元。  │發票面金額五萬元之│，每期利息一萬元（│面某處麵攤    │              │
│    │            │      │                        │本票一紙。        │年息百分之七百二十│              │              │
│    │            │      │                        │                  │）                │              │              │
│    │            │      │                        │                  │                  │              │              │
│    │            │      │                        │                  │                  │              │              │
│    │            │      │                        │                  │                  │              │              │
│    │            │      │                        │                  │                  │              │              │
│    │            │      │                        │                  │                  │              │              │
└──┴──────┴───┴────────────┴─────────┴─────────┴───────┴───────┘


司法院資訊處製作；財團法人民間司法改革基金會備份。
